【裁判字號】    92,易,1076
【裁判日期】    920605
【裁判案由】    詐欺
【裁判全文】
臺灣板橋地方法院刑事判決                        九十二年度易字第一七六號
    公  訴  人  臺灣板橋地方法院檢察署檢察官
    被      告  乙○○
右列被告因詐欺等案件，經檢察官提起公訴（九十一年度偵字第二二四四六號），本
院判決如左：
    主  文
乙○○共同連續意圖為自己不法之所有，以詐術使人將本人之物交付，處有期徒刑伍
月，如易科罰金，以參佰元折算壹日。
    事  實
一、乙○○明知自己因積欠賭債已債台高築，並無支付能力，竟意圖為自己不法所有
    之概括犯意，與地下錢莊姓名年籍不詳綽號「阿寶」之成年男子基於犯意之聯絡
    ，於民國九十一年一月二十三日，向裕融企業股有限公司（下稱裕融公司）佯稱
    欲以分期付款條件買賣方式，購買車牌號碼號五Ｄ–一九０一號自小客車一輛，
    使裕融公司之業務員不疑有詐，而與乙○○訂立附條件買賣契約。雙方約定總價
    金新台幣（下同）六十五萬四千三百三十六元，自九十一年二月十七日至九十五
    年一月十七日止，分四十八期給付，每一個月一期，每期付款一萬三千六百三十
    二元，標的物存放地點為臺北縣三峽鎮○○路一一九號。在價金未付清之前，標
    的物所有權仍屬於出賣人所有，買受人僅得依約占有使用，不得任意遷移、出質
    或為其他處分，致裕融公司因之陷於錯誤，並交付上開自小客車與乙○○。詎乙
    ○○在取得標的物之後，只繳二期之分期價金即拒不繳款，乙○○為動產擔保交
    易之債務人，又承前開概括犯意，於九十一年一月二十三日下午五時許，利用裕
    融公司尚未辦好動產擔保交易動產抵押設定登記之空隙，前往台北縣永和市○○
    路○段三三九號，向林文欽所經營之三泰當鋪典當，因林文欽向監理機關查詢，
    該車並無貸款之紀錄，致使林文欽不察而同意典當，交付四十五萬元予乙○○；
    數日後林文欽再向監理機關查詢時，始發現該車有貸款且已設定動產擔保抵押登
    記，林文欽始知受騙，嗣因乙○○無力回贖致小客車遭流當處理，並致債權人裕
    融公司追索無著受有損害，裕融公司催索無著始知受騙。
二、案經裕融公司及林文欽訴請臺灣板橋地方法院檢察署檢察官偵查起訴。
    理  由
一、右揭事實，業據被告乙○○於警訊、偵審中坦承不諱，且經告訴人裕融公司之代
    理人黃華裕、張唯容及三泰當鋪之林文欽迭於檢察官偵查及本院審理中指訴明確
    ，並有附條件買賣合約書、動產擔保交易附條件買賣設定登記申請書、行照、汽
    車出廠與貨物稅完稅照證、臺北縣甲○○○收當物品登記簿影本各一份及八駿馬
    車籍資料查詢影本二紙在卷可稽。依被告所自承其於買車前因積欠賭債乃向地下
    錢莊借錢，顯見被告已無何資力支應每月車款，且被告於簽訂動產擔保交易買賣
    契約書當日旋即將該車典當予三泰當鋪得款四十五萬元，凡此在在足證被告於本
    件買賣之初即無付款予裕融公司之真意，是被告意圖為自己不法之所有，而偽以
    購車為詐術，使告訴人裕融公司因之陷於錯誤交付系爭車輛彰彰甚明。再參以被
    告將身份證交予「阿寶」之成年男子至監理站辦理補發汽車新領牌照登記書交予
    告訴人裕融公司，以為辦理動產擔保交易設定，再利用告訴人裕融公司辦理動產
    擔保交易設定之時間差，而持汽車新領牌照登記書正本向三泰當鋪典當系爭車輛
    ，使當鋪誤以為系爭車輛並無貸款而為高額點當，此均為被告坦承在案，並有汽
    車新領牌照登記書二份附卷可佐，其有為自己不法所有之意圖，應可認定。末查
    ，上開自小客車目前因被告未能回贖而已遭流當，此為林文欽陳稱屬實，而此使
    告訴人裕融公司難以取回車輛，足生損害於告訴人裕融公司復無置疑。本件罪證
    明確，被告犯行堪以認定。
二、核被告向告訴人裕融公司詐取系爭自小客車及向告訴人林文欽詐欺典當得款四十
    五萬元之行為，係犯刑法第三百三十九條第一項之詐欺取財罪；又其與告訴人裕
    融公司訂立動產擔保附條件買賣契約，係為動產擔保交易債務人，竟意圖不法之
    利益，將標的物出質，所為係犯動產擔保交易法第三十八條之罪。被告與綽號「
    阿寶」之成年男子間，有犯意聯絡及行為分擔，均應論以共同正犯。又被告二次
    詐欺犯行，時間緊接，方法相同，所犯係同一構成要件之罪名，顯係基於概括之
    犯意為之，依連續犯規定論以一罪，並加重其刑。另被告向告訴人裕融公司詐取
    系爭自小客車涉犯詐欺取財罪與動產擔保交易法第三十八條二罪間有方法及結果
    之牽連關係，為牽連犯，應從一重之詐欺取財罪論處。公訴人雖未就被告向告訴
    人裕融公司詐取系爭自小客車之行為及違反動產擔保交易法犯行部分起訴，惟因
    上開二罪間有方法與結果之牽連關係，係裁判上之一罪，而未經起訴之前開詐欺
    犯行與本案經起訴之詐欺犯行間，時間緊接，方法相同，所犯係同一構成要件之
    罪名，顯係基於概括之犯意為之，具有連續犯之裁判上一罪關係，均為起訴效力
    所及，本院自當併予審理。爰審酌被告犯罪之動機、手段、所得財物及犯後之態
    度及尚未賠償被害人等一切情狀，量處如主文所示之刑，並諭知易科罰金之折算
    標準，以資懲儆。
據上論斷，應依刑事訴訟法第二百九十九條第一項前段，動產擔保交易法第三十八條
，刑法第十一條前段、第二十八條、第五十六條、第三百三十九條第一項、第五十五
條、第四十一條第一項前段，罰金罰鍰提高標準條例第一條前段、第二條，判決如主
文。
本案經檢察官陳炎辰到庭執行職務
中      華      民      國      九十二      年      六    月    五      日
                                  臺灣板橋地方法院刑事第二庭
                                          法  官  吳幸娥
右正本證明與原本無異。
如不服本判決，應於判決送達後十日內，向本院提出上訴狀。
                                          書記官  洪惠玲
中      華      民      國      九十二      年      六    月    五      日
附錄本案論罪科刑法條全文
動產擔保交易法第三十八條
動產擔保交易之債務人，意圖不法之利益，將標的物遷移、出賣、出質、移轉、抵押
或為其他處分，致生損害於債權人者，處三年以下有期徒刑、拘役或科或併科六千元
以下之罰金。


司法院資訊處製作；財團法人民間司法改革基金會備份。
